臺灣屏東地方法院刑事判決　　　　　　　 99年度訴字第640號
公　訴　人　臺灣屏東地方法院檢察署檢察官
被　　　告　陳德芳
選任辯護人　藍庭光律師
上列被告因違反毒品危害防制條例案件，經檢察官提起公訴（98
年度偵字第8347號），本院判決如下：
    主  文
陳德芳販賣第一級毒品，處有期徒刑拾伍年陸月，扣案如附表三
所示之第一級毒品海洛因拾陸包（驗前淨重合計壹點玖捌伍公克
，驗後淨重合計壹點玖伍陸公克）、附表一編號1 、2 、3 、4
、5 、6 、9 、10、11殘留第一級毒品海洛因之分裝杓均沒收銷
燬，扣案之電子磅秤壹台、夾鏈袋肆拾個、夾鏈袋壹包均沒收，
未扣案之販賣毒品所得新臺幣伍佰元沒收，如全部或一部不能沒
收時，以其財產抵償之；又販賣第二級毒品，處有期徒刑柒年貳
月，扣案之電子磅秤壹台、夾鏈袋肆拾個、夾鏈袋壹包均沒收，
未扣案之販賣毒品所得新臺幣伍佰元沒收，如全部或一部不能沒
收時，以其財產抵償之；又販賣第二級毒品，處有期徒刑柒年貳
月，扣案之電子磅秤壹台、夾鏈袋肆拾個、夾鏈袋壹包均沒收，
未扣案之販賣毒品所得新臺幣壹仟元沒收，如全部或一部不能沒
收時，以其財產抵償之；又販賣第二級毒品，處有期徒刑柒年貳
月，扣案如附表二所示之第二級毒品甲基安非他命拾壹包（驗前
淨重合計壹點壹伍公克，驗後淨重合計壹點零玖捌公克) 、附
表一編號3 、4 、6 、10 、11 之殘留第二級毒品甲基安非他命
分裝杓均沒收銷燬，扣案之電子磅秤壹台、夾鏈袋肆拾個、夾鏈
袋壹包均沒收，未扣案之販賣毒品所得新臺幣壹仟元沒收，如全
部或一部不能沒收時，以其財產抵償之；又轉讓第一級毒品，處
有期徒刑壹年貳月；又轉讓禁藥，處有期徒刑陸月；又施用第一
級毒品，處有期徒刑柒月，扣案附表一編號12至21所示之殘留第
一級毒品海洛因之殘渣袋拾個，均沒收銷燬；又施用第二級毒品
，處有期徒刑肆月，扣案附表一編號7 、8 所示殘留第二級毒品
甲基安非他命之玻璃球吸食器，均沒收銷燬。應執行有期徒刑拾
捌年，扣案如附表二所示之第二級毒品甲基安非他命拾壹包（驗
前淨重合計壹點壹伍公克，驗後淨重合計壹點零玖捌公克) 、
附表三所示之第一級毒品海洛因拾陸包（驗前淨重合計壹點玖捌
伍公克，驗後淨重合計壹點玖伍陸公克）、附表一所示殘留第一
級毒品海洛因、第二級毒品甲基安非他命之分裝杓玖個、殘渣袋
拾個、玻璃球吸食器貳個均沒收銷燬，扣案之電子磅秤壹台、夾
鏈袋肆拾個、夾鏈袋壹包均沒收，未扣案之販賣毒品所得合計新
臺幣仟元均沒收，如全部或一部不能沒收時，以其財產抵償之
。
    事  實
一、陳德芳明知海洛因、甲基安非他命分別係毒品危害防制條例
    第2 條第2 項第1 款所管制之第一、二級毒品，非經許可，
    不得販賣，詎其竟意圖營利，基於販賣第一級毒品海洛因及
    第二級毒品甲基安非他命之犯意，分別於下列時間、地點販
    賣第一級毒品海洛因予黃千豪及販賣第二級毒品甲基安非他
    命予趙光輝、陳文川：
(一)、黃千豪於民國98年10月下旬某日，前往陳德芳位於屏東縣東
    港鎮○○路378 號之住處，向陳德芳購得第一級毒品海洛因
    2 包（詳細重量不詳），並當場交付新臺幣（以下同）500
    元價金予陳德芳，陳德芳因此販賣第一級毒品海洛因予黃千
    豪1次。
(二)、趙光輝復於98年8 、9 月間某日，前往陳德芳上開住處，欲
    向陳德芳購買第二級毒品甲基安非他命1 包（詳細重量不詳
    ），並當場交付500 元價金予陳德芳，陳德芳因此販賣第二
    級毒品甲基安非他命予趙光輝1次。
(三)、趙光輝另於98年8 、9 月間某日，在屏東縣東港鎮○○路上
    ，當場交付1,000 元予陳德芳，向陳德芳購得第二級毒品甲
    基安非他命1 包（詳細重量不詳），陳德芳因此販賣第二級
    毒品甲基安非他命予趙光輝1次。
(四)、陳文川於98年9 、10月間某日，前往陳德芳上址住處，向陳
    德芳購得第二級毒品甲基安非他命1 包（詳細重量不詳，起
    訴書誤載為第一級毒品海洛因，並經蒞庭實行公訴之檢察官
    於本院審理時更正為第二級毒品甲基安非他命），並當場交
    付1000元價金予陳德芳，陳德芳因此販賣第二級毒品甲基安
    非他命予陳文川1次。
二、陳德芳明知海洛因係毒品危害防制條例第2 條第2 項第1 款
    所管制之第一級毒品，非經許可，不得轉讓，而甲基安非他
    命係列管之禁藥，亦不得轉讓，其竟基於轉讓第一級毒品海
    洛因及轉讓禁藥甲基安非他命之犯意，分別於下列時地為轉
    讓第一級毒品海洛因及禁藥甲基安非他命之犯行：
(一)、陳德芳於98年11月15、16日間某日，在其上開住處內，無償
    提供數量不詳之甲基安非他命予鄧麗華施用（鄧麗華施用第
    二級毒品部分另由檢察官偵辦），而轉讓禁藥甲基安非他命
    予鄧麗華。
(二)、陳德芳於98年11月19日下午2 時許，在其上開住處內，無償
    提供數量不詳之第一級毒品海洛因予黃千豪施用（黃千豪施
    用毒品部分另由檢察官偵辦），而轉讓第一級毒品海洛因予
    黃千豪。
三、陳德芳前曾於96年間因施用毒品案件，經本院裁定送觀察、
    勒戒後，由臺灣屏東地方法院檢察署檢察官以96年度毒偵字
    第917 號為不起訴處分確定，仍不知戒絕毒癮，明知海洛因
    及甲基安非他命業經公告列為毒品危害防制條例第2 條第2
    項第1 、2 款之第一、二級毒品，不得非法施用，竟於觀察
    勒戒執行完畢後五年內，基於施用第一級毒品海洛因之犯意
    ，先於98年11月19日下午4 時許，在上開住處房間內，將海
    洛因摻入香菸再點火吸食方式，施用海洛因1 次；施用海洛
    因完畢後，復基於施用第二級毒品甲基安非他命之犯意，將
    甲基安非他命置入玻璃球內，再以火加熱燒烤吸食其煙霧之
    方式，施用甲基安非他命一次。嗣於98年11月19日下午6 時
    1 1 分許，經警持本院核發之搜索票至陳德芳上開住處執行
    搜索，扣得電子磅秤1 個、附表二所示之第二級毒品甲基安
    安非他命合計11包（驗前淨重合計1.153 公克，驗後淨重合
    計1.098 公克) 、附表三所示之第一級海洛因16包（驗前淨
    重合計1.985 公克，驗後淨重合計1.956 公克）、殘留海洛
    因之殘渣袋10個（如附表一編號12-21 ）、夾鏈袋40個、夾
    鏈袋1 包（內約含有夾鏈袋3000個）、附表一編號1-6 之吸
    管分裝杓6 支、附表一編號7 、8 之玻璃球吸食器2 支、筆
    記本1 本、白色糖粉1 瓶、附表一編號9-11鐵製分裝杓3 支
    、電話本3 本、手機（含門號）2 支、監視器主機1 個及監
    視鏡頭4 個，並經採尿液送驗呈有甲基安非他命類、嗎啡類
    陽性反應。
四、案經海巡署南部地區巡防局岸巡第六二大隊報請臺灣屏東地
    方法院檢察署檢察官偵查起訴。
    理  由
壹、證據能力方面：
    按被告以外之人於審判外之陳述，雖不符前四條之規定，而
    經當事人於審判程序同意作為證據，法院審酌該言詞陳述或
    書面陳述作成時之情況，認為適當者，亦得為證據。當事人
    、代理人或辯護人於法院調查證據時，有第159 條第1 項不
    得為證據之情形，而未於言詞辯論終結前聲明異議者，視為
    有前項之同意，刑事訴訟法第159 條之5 定有明文。查本判
    決下列所引用之各該被告以外之人於審判外之言詞及書面陳
    述，雖屬傳聞證據，惟被告及其選任辯護人、檢察官於審判
    期日，對本判決下列所引屬傳聞證據之證據能力未爭執其證
    據能力，於審判期日就本判決所引用之證據均未主張有刑事
    訴訟法第159 條不得為證據之情形，本院審酌該等證據作成
    時，亦無不適當之處，依前開規定，均有證據能力，合先敘
    明。
貳、實體方面：
一、被告陳德芳就上開事實欄二、(一)、(二)所示之轉讓禁藥甲基安
    非他命予鄧麗華、轉讓第一級毒品海洛因予黃千豪之犯罪事
    實，及事實欄三所示之施用第一、二級毒品之犯行，於本院
    審理中坦承不諱，核與證人鄧麗華於檢察官偵訊時、證人黃
    千豪於檢察官偵訊及本院審理中結證之情節相符（98年度偵
    字第8347號卷第71-72 頁、65-67 頁、本院卷第134-138 頁
    ），被告陳德芳、證人鄧麗華、黃千豪為警查獲時，經警採
    集其等尿驗液送請高雄市立凱旋醫院以酵素免疫分析法及氣
    相層析質譜儀法檢驗，結果被告陳德芳、證人黃千豪之尿液
    均呈甲基安非他命及嗎啡陽性反應，證人鄧麗華之尿液則呈
    甲基安非他命陽性反應，此有高雄市立凱旋醫院98年12月10
    日編號A00000000 號、A00000000 號、A00000000 號濫用藥
    物尿液檢驗報告3 紙附偵卷可按（98年度偵字第8347號卷第
    78- 81頁），此外，復有附表一之分別殘留有第一級毒品海
    洛因、第二級毒品甲基安非他命之施用毒品器具、殘渣袋等
    扣案可資佐證，堪認被告陳德芳此部分之自白與事實相符，
    自可採為認定事實之證據。按施用第一、二級毒品為犯罪行
    為，毒品危害防制條例第10條定有處罰明文，故施用第一、
    二級毒品者，依前揭規定本應科以刑罰，惟基於刑事政策，
    對合於一定條件之施用者，則依同條例第20條、第23條之規
    定，施以觀察、勒戒及強制戒治之保安處分，又毒品危害防
    制條例於92年7 月9 日修正公布，自93年1 月9 日施行，其
    中第20條、第23條將施用毒品之刑事處遇程序，區分為「初
    犯」及「5 年內再犯」、「5 年後再犯」，依其立法理由之
    說明：「初犯」，經觀察、勒戒或強制戒治後，應為不起訴
    處分或不付審理之裁定；經觀察、勒戒或強制戒治執行完畢
    釋放後，「5 年內再犯」者，因其再犯率甚高，原實施之觀
    察、勒戒及強制戒治既已無法收其實效，爰依法追訴或裁定
    交付審理，至於經觀察、勒戒或強制戒治執行完畢釋放後，
    「5 年後再犯」者，前所實施之觀察、勒戒或強制戒治已足
    以遮斷其施用毒品之毒癮，為期自新及協助其斷除毒癮，仍
    適用「初犯」規定，先經觀察、勒戒或強制戒治之程序，從
    而依修正後之規定，僅限於「初犯」及「5 年後再犯」2 種
    情形，始應先經觀察、勒戒或強制戒治程序。倘被告於5 年
    內已再犯，經依法追訴處罰，縱其第3 次（或第3 次以上）
    再度施用毒品之時間，在初犯經觀察、勒戒或強制戒治執行
    完畢釋放5 年以後，已不合於「5 年後再犯」之規定，且因
    已於「5 年內再犯」，顯見其再犯率甚高，原實施觀察、勒
    戒或強制戒治，已無法收其實效，即應依該條例第10 條 處
    罰（最高法院97年度第5 次刑事庭會議決議意旨參照），查
    被告陳德芳前於96年間因施用毒品案件，有如上開事實欄所
    示觀察、勒戒執行完畢，且於觀察、勒戒執行完畢後5 年內
    ，再犯本件施用毒品罪等情，有臺灣高等法院被告前案紀錄
    表在卷可稽，則本件施用毒品罪，依據上開說明，自應依法
    論罪科刑。
二、訊之被告陳德芳矢口否認有何販賣第一級毒品海洛因予黃千
    豪、販賣第二級海洛因予趙光輝、陳文川之犯行，辯稱：伊
    沒有賣毒品，於98年8 、9 月間沒有交付甲基安非他命予趙
    光輝，也沒有交付陳文川海洛因或甲基安非他命云云。惟查
    ：
(一)、被告陳德芳於98年10月下旬某日，在其位於屏東縣東港鎮○
    ○路378 號住處販賣第一級毒品海洛因2 包予黃千豪，價金
    500 元之事實，業據證人黃千豪於檢察官偵訊中結證：我從
    七、八個月前開始施用毒品，我有向綽號雄仔買，他的年籍
    不詳，也有向陳德芳買過一次，我是2個月前（可能是九月
    份）經由朋友介紹在卡拉OK認識他的，認識的隔天我朋友就
    有跟我說他家在那裹，我就去他家向他買二包海洛因，共50
    0 元，因為是朋友介紹的，所以他算我很便宜，那是第一次
    交易我有向他買，第二次見面就是昨天，是朋友向我說陳德
    芳住那裹，我就騎機車去找他，我向他說我明天就要出港了
    ，要他請我一下，我向他買過二次，（問：為何第一次你是
    用錢買的，第二次就可以用要的? ）因為我出海捕魚平常很
    少見面，但是因為我要出港，所以我就去向他要毒品，昨天
    下午2 點去陳德芳家裹，他家有我、陳德芳與他的幫傭潘秀
    燕，然後我是5 點多被查獲，潘秀燕負責幫他打掃、看護，
    她都打掃完就走了，因為陳德芳腳不能動，平常都是坐電動
    車出去，他坐電動車不需要別人幫他，我去他家，他是從床
    上枕頭底下拿出毒品來給我的，我當場就有吸用，我差不多
    從東港迎王爺祭典之後（10月20幾日）開始，我每星期會去
    一、二次，我是去找他要海洛因，他都沒有跟我收錢，只有
    第一次向我拿500 元，…，我有施用海洛因，用抽煙方式，
    我只有向陳德芳買過一次海洛因，第一次差不多二個月前，
    10月左右，詳細時間我不太記得，是在他家跟他買的，500
    元二包，後來就拿回家，我有跟他要過，查獲當天下午，陳
    德芳有請我吃海洛因，是免費提供給我的，不是跟我合買，
    我後來放在煙裡等語在卷(98 年度偵字第8347號卷12-14 頁
    、65-67 頁）。另證人黃千豪於98年11月19日為警查獲時，
    經警採取其尿液送請高雄市立凱旋醫院檢驗結果，呈嗎啡及
    甲基安非他命陽性反應，有高雄市立凱旋醫院98年12月10
    日編號A00000000 號濫用藥物尿液檢驗報告1 紙附偵卷可按
    （98年度偵字第8347號卷第79頁），堪認證人黃千豪確有施
    用第一級毒品海洛因之事實。雖證人黃千豪於本院審理中改
    稱：第一次是我向被告要，第二次是被告拿給我，這二次都
    沒有金錢交易，我沒有向被告買過，我有向檢察官說向被告
    買過一次，警察看到我將東西撕掉要辦我湮滅證據，因為我
    會怕警察辦我湮滅證據，所以我才咬被告等語（本院卷第
    134-13 8頁），然於蒞庭檢察官詰問黃千豪：「你在地檢署
    說第一次買五百元，說是朋友介紹算你便宜，半買半送，是
    否這樣？」黃千豪低頭不語，且黃千豪於本院審理中作證時
    ，就辯護人或檢察官所詰問之問題，有多次不回答，亦有多
    次回答忘記了，顯係就本件關於被告陳德芳是否有販賣第一
    級毒品海洛因予黃千豪之事實，避重就輕，且與其二次在檢
    察官偵訊時結證之證詞，不相符合，益彰顯證人黃千豪於本
    院審理作證時心虛及事後迴護被告之情，其於本院審理中之
    證述，顯難採信，亦不足採為有利於被告之認定。且黃千豪
    第一次於檢察官偵訊作證時，係本件查獲時即98年11月19日
    之翌日，檢察官第二次訊問黃千豪時係98年12月11日，距本
    件查獲時亦未滿一個月，證人黃千豪當時記憶清晰，且未受
    被告及其親友之人情干擾，其於檢察官偵訊時之證詞，自堪
    予採信。
(二)、被告於98年8 、9 月間某日，在其位於屏東縣東港鎮○○路
    37 8號住處，以500 元之代價，販賣第二級毒品甲基安非他
    命1 包予趙光輝，嗣後另行起意，再於98年8 、9 月間某日
    ，在屏東縣東港鎮○○路上，以1,000 元之代價販賣第二級
    毒品甲基安非他命1 包予趙光輝等事實，業據證人趙光輝於
    檢察官偵訊時結證：我是去年（98）向陳德芳買毒品，是陳
    德芳被捉之前二、三個月，一次是在猴仔（即陳德芳）家門
    口，另一次是在南平路路上遇到他，一次買500 ，一次1000
    元，好像是第一次買，大家都知道他有在賣，我有聽到，他
    都是推電動車出來等語在卷（99年度毒偵字第538 號卷第36
    頁）。證人趙光輝於本院審理中亦結證：我在99年2 月27日
    被查獲毒品案件，當天在檢察官偵訊時所說的是實在，有跟
    被告買過安非他命，買過二次，每次買五百元到一千元，在
    我們村莊裡的路旁邊買，距離被告家差不多三、四百公尺，
    我二次都在外面買，不是在他家，我跟被告買的安非他命都
    自己用，吸完了沒有留下，我跟被告買安非他命是因為怕在
    路邊被人看到，才選擇日落時買等語明確（本院卷第69-72
    頁）。另趙光輝於99年2 月26日為警查獲時，經警採取其尿
    液送請高雄市立凱旋醫院檢驗結果，呈甲基安非他命陽性反
    應，有該醫院99年3 月23日編號A00000000 號濫用藥物尿液
    檢驗報告1 紙在卷可證（警卷第10頁），堪認證人趙光輝確
    有施用第二級毒品甲基安非他命之事實，其上開證述，就其
    向被告陳德芳購買甲基安非他命之次數、價金、地點，前後
    證述大致相符，堪予採信。
(三)、被告陳德芳於98年9 月、10月間某日，在其上開住處，販賣
    第二級毒品甲基安非他命1 包予陳文川，並取得陳文川交付
    之1000元價金之事實，業據證人陳文川於檢察官偵訊中結證
    ：安非他命是向陳志龍的父親陳德芳買過一次，在去年（98
    年）9 、10月去他家拿，陳志龍發現我有施用，他說他父親
    也有在賣，我就去他家跟陳德芳拿，買1000元，是單純跟他
    買，不是合資或調貨，我是好奇看他爸爸是否有在賣，後來
    我都是跟陳志龍拿，我向陳志龍買安非他命幾次忘了，我爸
    爸是去年9-10月住院，加上我跟太太吵架壓力比較大才會買
    ，我是先跟陳志龍爸爸買過後，才跟他買，我買到今年1 、
    2 月時就斷，當時陳志龍住在蕭明宏家的時候，我沒有再去
    跟他買，最後一次是今年1-2 月下午3 、4 點在蕭明宏家跟
    陳志龍買2 千元安非他命，一手交錢，一手交貨，不是合資
    或調貨，我是直接過去蕭明宏家找他，蕭明宏父親反對，以
    後不能再去蕭明宏家交易，我去找他不會打電話，他們比較
    難掌握等語在卷(98 年度偵字第8347號卷第232 頁）。另證
    人陳文川於本院審理中亦結證：有向被告買過安非他命一次
    ，在被告家的前面的海邊防波堤在那邊等，我要透過被告的
    兒子，我在99年4 月20日檢察官訊問時99年4 月20日有說陳
    志龍發現我有施用安非他命，他說他父親也有在賣，所以有
    跟被告買過一次，就是陳志龍說他父親有賣，就跟他父親買
    ，我買來試試看而已等語（本院卷第72-76 頁）。證人陳文
    川於檢察官偵訊及本院審理中均證稱確有向被告陳德芳以10
    00元之價金購買甲基安非他命一次，且於本院審理中亦證稱
    在檢察官偵訊中確有證述向被告陳德芳購買甲基安非他命一
    次之事實，其於檢察官偵訊中之證述，自堪採信。雖陳文川
    在本院審理中證稱：我先認識被告兒子陳志龍，陳志龍介紹
    我找過被告一次，後來沒有跟被告接觸，我只有透過陳志龍
    ，沒有見過被告，直到今天才看到被告，我從頭到尾都是跟
    陳志龍接觸，都很遠看到被告的背影，那時候被告很胖，我
    都站在防波堤那邊，我不知道被告在賣或陳志龍在賣，我從
    頭到尾沒有接觸到被告，都是跟陳志龍接觸等語（本院卷第
    73頁）。惟查，證人陳文川於檢察官偵訊中已證述以1000元
    向被告陳德芳購買甲基安非他命1 包明確，況證人陳文川於
    警詢中亦證稱：我記得向綽號阿猴之毒販購買安非他命1 包
    ，金額1000元，阿猴就是陳德芳，因為陳志龍知道我有在吸
    食安非他命，然後就跟我說他父親陳德芳有安非他命，之後
    他帶我去向他父親陳德芳購買等語(98 年度偵字第8347號卷
    224-226 頁），證人陳文川於警詢中之證述與在檢察官偵訊
    中結證之內容相符，且其於本院審理中亦證稱在檢察官偵訊
    中確有證述向陳德芳購買1000元之安非他命1 次等語，堪認
    陳文川於檢察官偵查中之證述與事實相符，堪予採信。其於
    本院審理中時而證稱有向被告陳德芳購買安非他命1 次，時
    而證述只有與被告之子陳志龍接觸，沒有與被告接觸云云，
    與其在檢察官偵訊中之證述不符，顯係事後迴護被告之詞，
    不足採信。
(四)、被告陳德芳於於98年11月19日下午6 時11分許，經警持本院
    核發之搜索票在被告陳德芳位於屏東縣東港鎮○○路378 號
    住處執行搜索，扣得電子磅秤1 個、附表二所示之甲基安非
    他命11包、附表三所示之海洛因16包、夾鏈袋40個、夾鏈袋
    1 包（內約有夾鏈袋3000個）、吸管分裝杓6 支、鐵製分裝
    杓3 支等情，已經被告陳德芳於警詢、檢察官偵訊及本院審
    理時坦承不諱，並有扣押物品目錄表在卷可證，上述扣案之
    如附表示二所示之白色晶體11包，經送高雄醫學大學附設中
    和紀念醫院鑑驗結果，均檢出第二級毒品甲基安非他命，其
    各包驗前淨重及驗後重均如附表二所示，有高雄醫學大學附
    設中和紀念醫院紀念醫院99年8 月6 日檢驗報告11紙附審卷
    可按（本院卷第49-59 頁）。又扣案之附表三所示之海洛因
    16 包 經分別送請法務部調查局濫用藥物實驗室及高雄市立
    凱旋醫院鑑定結果，均係第一級毒品海洛因，其驗前淨重及
    驗後淨重均如附表三所示，此有法務部調查局濫用藥物實驗
    室98 年12 月14日調科壹字第09823032880 號鑑定書、高雄
    市立凱旋醫院濫用藥物成品檢驗鑑定書99年1 月4 日高市凱
    醫驗字第12007 號（98年度偵字第8347號卷第77頁、第105
    頁) 各一紙在卷可按。又本件被告為警查獲時，同時扣得電
    子秤1 個、如附表一編號2 至6 、9 至11所示之分裝杓合計
    8 支、夾鏈袋40個、夾鏈袋1 包（內約有3000個夾鏈袋），
    而電子秤、分裝杓、夾鏈袋均係供分裝之用，此為眾所周知
    。毒品、電子秤、分裝杓、大量夾鏈袋既同時被查獲，並非
    單獨單項遭扣押，已非屬偶然，足以認定持有電子秤、分裝
    杓、大量夾鏈袋之目的是供分裝毒品之用。再參酌被告目前
    無職業，生活費由其母親及兄弟供應，因身罹疾病，下半身
    癱瘓，需以電動輪椅代步，並僱請潘秀燕為看護，每月約給
    付2 、3 萬元等情，業據被告於警詢中陳明(98 年度偵字第
    8347號卷第9-11頁），被告既無其他收入，復持有如附表二
    、附表三所示已分裝妥之甲基安非他命11包，海洛因16包，
    且每包之重量均接近0. 1公克，顯然意圖藉此購買毒品後賣
    出之機會補貼生活費用，參以證人黃千豪、陳文川、趙光輝
    於偵查中，陳文川、趙光輝於本院審理中亦結證確有向被告
    陳德芳分別購買海洛因或甲基安非他命，亦如前述，是被告
    主觀上確有營利之意圖，應堪認定。
(五)、綜上所述，被告陳德芳上開販賣第一級毒品海洛因予黃千豪
    、販賣第二級毒品甲基安非他命予陳文川、趙光輝等犯罪事
    實，均罪證明確，所辯顯係卸責之詞，不足採信，犯行堪以
    認定。
三、新舊法比較：
    按行為後法律有變更者，適用行為時之法律。但行為後之法
    律有利於行為人者，適用最有利於行為人之法律，刑法第2
    條第1 項定有明文。本案被告行為後，毒品危害防制條例業
    於98年5 月5 日由立法院通過修正，並經98年5 月20日總統
    華總一義字第09800125141 號令修正公布，而於98年11月20
    日施行，自應依刑法第2 條第1 項規定，依「從舊從輕」原
    則而為比較。按海洛因、甲基安非他命分別係毒品危害防制
    條例第2條第2項第1款、第2款所稱之第一級、第二級毒品。
    又該條例第4條第1項、第2項、第17條已於98年5月20日修正
    公布，並業已生效施行，其中第4條第1項、第2項之法定刑
    ，修正前為：「處死刑或無期徒刑；處無期徒刑者，得併科
    新臺幣1千萬元以下罰金。製造、運輸、販賣第二級毒品者
    ，處無期徒刑或7年以上有期徒刑，得併科新臺幣700萬元以
    下罰金」，修正後為：「處死刑或無期徒刑；處無期徒刑者
    ，得併科新臺幣2千萬元以下罰金。製造、運輸、販賣第二
    級毒品者，處7年以上有期徒刑，得併科新臺幣1,000萬元以
    下罰金」，比較新舊法，以修正前規定對行為人有利；又毒
    品危害防制條例第17條新增第2項規定：「犯第4條至第8條
    之罪於偵查及審判中均自白者，減輕其刑。」故犯毒品危害
    防制條例第4條第1項、第2項之販賣第一、二級毒品罪及同
    條例第8條第1項之轉讓第一級毒品罪，若於偵查及審判中均
    自白者，其法定刑應減輕其刑，是經綜合比較結果，就被告
    所犯之販賣第一級毒品及販賣第二級毒品罪以行為時之法律
    較有利於被告，就轉讓第一級毒品罪，以新法顯較舊法有利
    於被告，合先敘明。
四、核被告陳德芳如事實欄一、(一)所為，係犯違反毒品危害防制
    條例第4 條第1 項之販賣第一級毒品罪。事實欄一、(二)、(三)
    、(四)所為均係犯毒品危害防制條例第4 條第2 項之販賣第二
    級毒品罪。事實欄二、(一)係犯藥事法第83條第1 項之轉讓禁
    藥罪；事欄二、(二)係犯毒品危害防制條例第8 條第1 項之轉
    讓第一級毒品罪。事實欄三所為係犯毒品危害防制條例第10
    條第1 項之施用第一級毒品罪及同條第2 項之施用第二級毒
    品罪。被告非法持有第一級毒品及第二級毒品之行為，進而
    販賣、轉讓及施用，其持有之低度行為均應被販賣、轉讓、
    施用之高度行為所吸收，均不另論罪。公訴人於起訴書論罪
    法條部分，認被告轉讓甲基安非他命予鄧麗華，係犯毒品危
    害防制條例第8 條第2 項之轉讓第二級毒品罪，惟蒞庭實行
    公訴之檢察官已於本院審理中當庭變更起訴法條為藥事法第
    83 條 第1 項，本院自勿庸再予變更。被告所犯一次販賣第
    一級毒品罪、三次販賣第二級毒品罪、轉讓第一級毒品罪、
    轉讓禁藥罪、施用第一級毒品罪、施用第二級毒品罪間，均
    犯意各別，犯罪構成要件不同，應予分論併罰。另按被告行
    為後，毒品危害防條例第17條於98年5 月20日增訂第2 項即
    ：「犯第4 條至第8 條之罪於偵查及審判中均自白者，減輕
    其刑」，該規定亦已生效施行。查被告於偵、審中均自白上
    開轉讓第一級毒品犯罪事實，爰依毒品危害防制條例第17
    條第2 項之規定，就轉讓第一級毒品部分予以減輕其刑。被
    告雖有如事實欄一(一)之販賣第一級毒品海洛因之行為，其販
    賣第一級毒品之量僅1 包，犯罪所得僅有500 元，如科予被
    告販賣第一級毒品罪之法定最低度刑之無期徒刑，將使被告
    人身自由遭受長期之剝奪，對其個人權益影響至鉅，與其所
    犯情節相互權衡之下，恐有刑罰過苛之虞，而非全無可值同
    情憫恕之處，本院審酌上情，就被告所犯販賣第一級毒品罪
    部分，認應適用刑法第59條酌減其刑。爰審酌被告無視於我
    國政府禁絕毒害之堅定立場，僅圖一己私人經濟利益，任將
    海洛因及甲基安非他命販賣及轉讓予他人，致使買受之吸毒
    者更加產生依賴性及成癮性，戕害國民健康與社會治安程度
    至鉅；明知毒品具有成癮性、濫用性，對社會深具危害，被
    告尚值壯年，不思正當工作營生，竟為謀個人私利，無視於
    政府制定毒品危害防制條例之立法美意，及毒品對於自身健
    康之戕害及國家對於杜絕毒品犯罪之禁令，販賣第一級毒品
    海洛因及第二級毒品甲基安非他命，危害國民身體健康及社
    會治安，並造成毒品之泛濫，販賣毒品對社會之危害甚鉅，
    而購買毒品者，甚多因施用毒品之結果，無工作能力，且一
    般均無正當工作收入，若非尋求親友經濟奧援，常會藉竊盜
    、搶奪等行為或再將購入之毒品重新販出牟利，以資作購買
    毒品費用，是被告惡性不可謂不重，所生危害不小，惡性頗
    值非議，被告施用第一、二級毒品犯行，屬自戕行為，對社
    會危害較輕，被告犯罪之動機、目的、手段、智識程度、所
    生危害，及犯罪後被告僅坦承犯行，犯後態度難謂良好等一
    切情狀，分別量處如主文所示之刑，並定其應執行刑。
五、沒收部分：
  (1)按犯販賣毒品罪者，其犯罪所得之財物均沒收之，係採義務
    沒收主義。故販賣毒品所得之對價，不問其中成本若干，利
    潤多少，均應全部諭知沒收，貫徹政府查禁煙毒之決心，以
    符立法本旨，亦有最高法院91年度臺上字第2419號判決意旨
    可供參照。又刑法沒收之物，雖指原物，但金錢為代替物，
    重在兌換價值，而不在原物，自難拘泥於沒收原物之理論，
    認沒收販賣毒品所得之金錢，以當場查獲扣押者為限，且毒
    品危害防制條例第19條第1項係刑法第38條第1項第3款、第3
    項但書之特別規定，政府為肅清毒品，貫徹禁政，既設專條
    ，採義務沒收主義，揆諸立法意旨，當不致有此限制，故販
    賣毒品所得之金錢，苟能認定其係販賣毒品所得之款（例如
    販毒所得之款，業經消費寄託或消費借貸與他人，則應認該
    販毒所得之款仍屬存在），不以當場查獲扣押者為限，有最
    高法院66年度第8次刑事庭會議決議可資參照，依此，販賣
    毒品所得之金錢，無論已否扣案，如仍屬存在，即應依法沒
    收。被告販賣第一級毒品海洛因及第二級毒品甲基安非他命
    之前開因犯罪所得之財物依序為500元、500元、1000元、
    1000元，共3000元，雖未扣案，仍應依毒品危害防制條例第
    19 條 第1 項義務沒收主義之規定，宣告沒收，如全部或一
    部不能沒收時，應以其財產抵償之。
  (2)另扣案之如附表二所示之甲基安非他命11包（驗前淨重合計
    1.153公克，驗後淨重合計1.098公克）、附表三所示之第一
    級毒品海洛因合計16包（驗前淨重合計1.985公克，驗後淨
    重合計1.956公克）分別經高雄醫學大學附設中和紀念醫院
    、法務部調查局濫用藥物實驗室、高雄市立凱旋醫院鑑定結
    果，含各該毒品成分，此有附表二、三所示之鑑定書、檢驗
    報告附卷可考，應依毒品危害防制條例第18條第1項前段諭
    知沒收銷燬；該等毒品之外包裝袋，均因殘留微量毒品難以
    析離，爰依同規定沒收銷燬之。又按以營利為目的販入毒品
    ，經多次販賣後，持有剩餘毒品被查獲，其各次販賣毒品行
    為，固應併合處罰。惟該持有剩餘毒品之低度行為，應僅為
    最後一次販賣毒品之高度行為所吸收，不另論罪。則就該查
    獲之剩餘毒品，祇能於最後一次之販賣毒品罪宣告沒收銷燬
    ，不得於各次販賣毒品罪均宣告沒收銷燬（最高法院97年度
    臺上字第3258號判決意旨參照），上開扣案之毒品部分，爰
    僅於最末1次項下諭知沒收，附此敘明。又附表一編號1、2
    、5、9之分裝杓均殘留有海洛因成分，附表一編號3、4、6
    、10、11均殘留海洛因與甲基安非他命，所殘留之微量毒品
    難以析離，爰亦均依毒品危害防制條例第18條第1項前段規
    定於最末1次販賣毒品項下諭知沒收銷燬之。至電子磅秤1台
    、夾鏈袋40個、夾鏈袋1包（內約有3000個夾鏈袋)，均係被
    告所有且分別供其歷次販賣第一級、第二級毒品之用，業經
    被告供承在卷，爰依刑法第38條第1項第2款規定於各次項下
    分別宣告沒收。
  (3)扣案之附表一編號12至21所示之殘留第一級毒品海洛因之殘
    渣袋10個及編號7、8之殘留第二級毒品甲基安非他命之玻璃
    球吸食器，分別係被告施用第一、二級毒品所用之物，所殘
    留之微量毒品難以析離，爰亦均依毒品危害防制條例第18條
    第1項前段規定各於被告施用第一、二級毒品項下諭知沒收
    銷燬之。
  (4)扣案之筆記本1本、白色糖粉1瓶、電話本3本、手機（含門
    號）2支、監視器主機1個、監視鏡頭4個等物，均非被告聯
    絡販賣本案毒品所用之物，亦無證據證明與本案有關，爰均
    不併予宣告沒收。
據上論斷，應依刑事訴訟法第299 條第1 項前段，毒品危害防制
條例第8 條第1 項、第10條、第18條第1 項前段、第19條第1 項
、第17條第2 項，修正前毒品危害防制條例第4 條第1 項、第2
項，藥事法第83條第1 項、刑法第2 條、第11條、第59條、第38
條第1 項第2 款、第51條第5 款、第9 款，判決如主文。
本案經檢察官劉昀到庭執行職務。
中    華    民    國   100    年    4     月    6     日
                  刑事第二庭    審判長法  官  潘正屏
                                      法  官  翁世容
                                      法  官  涂裕洪
以上正本證明與原本無異。
如不服本判決應於收受判決後10日內向本院提出上訴書狀，並
應敘述具體理由；其未敘述上訴理由者，應於上訴期間屆滿後
20日內向本院補提理由書（均須按他造當事人之人數附繕本）
「切勿逕送上級法院」。
中    華    民    國   100    年    4     月    6     日
                                書記官  卓春成
  ┌─────────────────────────────────┐
  │附表一：99年度訴字第640號                                         │
  ├───┬────────────────┬────────────┤
  │編號  │扣案物品                        │檢驗報告                │
  ├───┼────────────────┼────────────┤
  │1     │1.報告編號：0000-000（吸管分裝杓│高雄醫學大學附設中和    │
  │      │  ）                            │紀念醫院99年8月6日      │
  │      │2.所有人：陳德芳                │檢驗報告                │
  │      │3.結果判定：海洛因陽性          │（本院卷第28-48頁）     │
  ├───┼────────────────┤                        │
  │2     │1.報告編號：0000-000 （黃色吸管 │                        │
  │      │  分裝杓）                      │                        │
  │      │2.所有人：陳德芳                │                        │
  │      │3.結果判定：海洛因陽性          │                        │
  ├───┼────────────────┤                        │
  │3     │1.報告編號：0000-000 （橘色吸管 │                        │
  │      │  分裝杓）                      │                        │
  │      │2.所有人：陳德芳                │                        │
  │      │3.結果判定：                    │                        │
  │      │  （1）甲基安非他命 陽性        │                        │
  │      │  （2）海洛因 陽性              │                        │
  ├───┼────────────────┤                        │
  │4     │1.報告編號：0000-000 （綠色吸管 │                        │
  │      │  分裝杓）                      │                        │
  │      │2.所有人：陳德芳                │                        │
  │      │3.結果判定：                    │                        │
  │      │  （1）甲基安非他命 陽性        │                        │
  │      │  （2）海洛因 陽性              │                        │
  ├───┼────────────────┤                        │
  │5     │1.報告編號：0000-000 （無色分裝 │                        │
  │      │  杓）                          │                        │
  │      │2.所有人：陳德芳                │                        │
  │      │3.結果判定：海洛因陽性          │                        │
  ├───┼────────────────┤                        │
  │6     │1.報告編號：0000-000 （黃色吸管 │                        │
  │      │  分裝杓）                      │                        │
  │      │2.所有人：陳德芳                │                        │
  │      │3.結果判定：                    │                        │
  │      │  （1）甲基安非他命 陽性        │                        │
  │      │  （2）海洛因 陽性              │                        │
  ├───┼────────────────┤                        │
  │7     │1.報告編號：0000-000（玻璃球吸食│                        │
  │      │  器）。                        │                        │
  │      │2.所有人：陳德芳                │                        │
  │      │3.結果判定：甲基安非他命 陽性   │                        │
  ├───┼────────────────┤                        │
  │8     │1.報告編號：0000-000（玻璃球吸食│                        │
  │      │  器）。                        │                        │
  │      │2.所有人：陳德芳                │                        │
  │      │3.結果判定：甲基安非他命 陽性   │                        │
  ├───┼────────────────┤                        │
  │9     │1.報告編號：0000-000 （鐵製分裝 │                        │
  │      │  杓）                          │                        │
  │      │2.所有人：陳德芳                │                        │
  │      │3.結果判定：海洛因陽性          │                        │
  ├───┼────────────────┤                        │
  │10    │1.報告編號：0000-000 （鐵製分裝 │                        │
  │      │  杓）                          │                        │
  │      │2.所有人：陳德芳                │                        │
  │      │3.結果判定：                    │                        │
  │      │  （1）甲基安非他命 陽性        │                        │
  │      │  （2）海洛因 陽性              │                        │
  ├───┼────────────────┤                        │
  │11    │1.報告編號：0000-000 （鐵製分裝 │                        │
  │      │  杓）                          │                        │
  │      │2.所有人：陳德芳                │                        │
  │      │3.結果判定：                    │                        │
  │      │  （1）甲基安非他命 陽性        │                        │
  │      │  （2）海洛因 陽性              │                        │
  ├───┼────────────────┤                        │
  │12    │1.報告編號：0000-000 （殘渣袋） │                        │
  │      │2.所有人：陳德芳                │                        │
  │      │3.結果判定：海洛因陽性          │                        │
  │      │                                │                        │
  ├───┼────────────────┤                        │
  │13    │1.報告編號：0000-000 （破損殘渣 │                        │
  │      │  袋）                          │                        │
  │      │2.所有人：陳德芳                │                        │
  │      │3.結果判定：海洛因陽性          │                        │
  ├───┼────────────────┤                        │
  │14    │1.報告編號：0000-000 （破損殘渣 │                        │
  │      │  袋）                          │                        │
  │      │2.所有人：陳德芳                │                        │
  │      │3.結果判定：海洛因陽性          │                        │
  ├───┼────────────────┤                        │
  │15    │1.報告編號：0000-000 （破損殘渣 │                        │
  │      │  袋）                          │                        │
  │      │2.所有人：陳德芳                │                        │
  │      │3.結果判定：海洛因陽性          │                        │
  ├───┼────────────────┤                        │
  │16    │1.報告編號：0000-000 （破損殘渣 │                        │
  │      │  袋）                          │                        │
  │      │2.所有人：陳德芳                │                        │
  │      │3.結果判定：海洛因陽性          │                        │
  ├───┼────────────────┤                        │
  │17    │1.報告編號：0000-000 （破損殘渣 │                        │
  │      │  袋）                          │                        │
  │      │2.所有人：陳德芳                │                        │
  │      │3.結果判定：海洛因陽性          │                        │
  ├───┼────────────────┤                        │
  │18    │1.報告編號：0000-000 （破損殘渣 │                        │
  │      │  袋）                          │                        │
  │      │2.所有人：陳德芳                │                        │
  │      │3.結果判定：海洛因陽性          │                        │
  ├───┼────────────────┤                        │
  │19    │1.報告編號：0000-000 （破損殘渣 │                        │
  │      │  袋）                          │                        │
  │      │2.所有人：陳德芳                │                        │
  │      │3.結果判定：海洛因陽性          │                        │
  ├───┼────────────────┤                        │
  │20    │1.報告編號：0000-000 （破損殘渣 │                        │
  │      │  袋）                          │                        │
  │      │2.所有人：陳德芳                │                        │
  │      │3.結果判定：海洛因陽性          │                        │
  ├───┼────────────────┤                        │
  │21    │1.報告編號：0000-000 （破損殘渣 │                        │
  │      │  袋）                          │                        │
  │      │2.所有人：陳德芳                │                        │
  │      │3.結果判定：海洛因陽性          │                        │
  └───┴────────────────┴────────────┘
  ┌─────────────────────────────────┐
  │附表二：99年度訴字第640號                                         │
  ├───┬─────────────────────────────┤
  │編號  │                                                          │
  ├───┼────────────────┬────────────┤
  │1     │1.報告編號：0000-000（晶體1包） │高雄醫學大學附設中和    │
  │      │2.所有人：陳德芳                │紀念醫院99年8月6日      │
  │      │3.結果判定：甲基安非他命 陽性   │檢驗報告                │
  │      │  甲基安非他命1包(驗前淨重0.122 │（本院卷第49-59頁）     │
  │      │  公克，驗後淨重0.117公克)      │                        │
  ├───┼────────────────┤                        │
  │2     │1.報告編號：0000-000（晶體1 包）│                        │
  │      │2.所有人：陳德芳                │                        │
  │      │3.結果判定：甲基安非他命 陽性   │                        │
  │      │  甲基安非他命1包(驗前淨重0.116 │                        │
  │      │  公克，驗後淨重0.111公克)      │                        │
  ├───┼────────────────┤                        │
  │3     │1.報告編號：0000-000（晶體1 包）│                        │
  │      │2.所有人：陳德芳                │                        │
  │      │3.結果判定：甲基安非他命 陽性   │                        │
  │      │  甲基安非他命1包(驗前淨重0.109 │                        │
  │      │  公克，驗後淨重0.104公克)      │                        │
  ├───┼────────────────┤                        │
  │4     │1.報告編號：0000-000 （晶體1包）│                        │
  │      │2.所有人：陳德芳                │                        │
  │      │3.結果判定：甲基安非他命 陽性   │                        │
  │      │  甲基安非他命1包(驗前淨重0.106 │                        │
  │      │  公克，驗後淨重0.101公克)      │                        │
  ├───┼────────────────┤                        │
  │5     │1.報告編號：0000-000（晶體1包） │                        │
  │      │2.所有人：陳德芳                │                        │
  │      │3.結果判定：甲基安非他命 陽性   │                        │
  │      │  甲基安非他命1包(驗前淨重0.106 │                        │
  │      │  公克，驗後淨重0.101公克)      │                        │
  ├───┼────────────────┤                        │
  │6     │1.報告編號：0000-000（晶體1包） │                        │
  │      │2.所有人：陳德芳                │                        │
  │      │3.結果判定：甲基安非他命 陽性   │                        │
  │      │  甲基安非他命1包(驗前淨重0.109 │                        │
  │      │  公克，驗後淨重0.104公克)      │                        │
  ├───┼────────────────┤                        │
  │7     │1.報告編號：0000-000（晶體1包） │                        │
  │      │2.所有人：陳德芳                │                        │
  │      │3.結果判定：甲基安非他命 陽性   │                        │
  │      │  甲基安非他命1包(驗前淨重0.114 │                        │
  │      │  公克，驗後淨重0.109公克)      │                        │
  ├───┼────────────────┤                        │
  │8     │1.報告編號：0000-000（晶體1包） │                        │
  │      │2.所有人：陳德芳                │                        │
  │      │3.結果判定：甲基安非他命 陽性   │                        │
  │      │  甲基安非他命1包(驗前淨重0.108 │                        │
  │      │  公克，驗後淨重0.103公克)      │                        │
  ├───┼────────────────┤                        │
  │9     │1.報告編號：0000-000 （晶體）   │                        │
  │      │2.所有人：陳德芳                │                        │
  │      │3.結果判定：甲基安非他命 陽性   │                        │
  │      │  甲基安非他命1包(驗前淨重0.095 │                        │
  │      │  公克，驗後淨重0.090公克)      │                        │
  ├───┼────────────────┤                        │
  │10    │1.報告編號：0000-000（晶體1包） │                        │
  │      │2.所有人：陳德芳                │                        │
  │      │3.結果判定：甲基安非他命 陽性   │                        │
  │      │  甲基安非他命1包(驗前淨重0.086 │                        │
  │      │  公克，驗後淨重0.081公克)      │                        │
  │      │                                │                        │
  ├───┼────────────────┤                        │
  │11    │1.報告編號：0000-000（晶體1包） │                        │
  │      │2.所有人：陳德芳                │                        │
  │      │3.結果判定：甲基安非他命 陽性   │                        │
  │      │  甲基安非他命1包(驗前淨重0.082 │                        │
  │      │  公克，驗後淨重0.077公克)      │                        │
  │      │                                │                        │
  ├───┴────────────────┴────────────┤
  │甲基安非他命合計11包（驗前淨重合計1.153 公克，驗後淨重合計1.098 公│
  │克)                                                               │
  │                                                                  │
  └─────────────────────────────────┘
  ┌────────────────────────────────┐
  │附表三：99年度訴字第640號                                       │
  ├──┬──────────┬──────────────────┤
  │編號│毒品鑑定書          │扣案之第一級毒品海洛因              │
  ├──┼──────────┼──────────────────┤
  │1   │法務部調查局濫用藥物│鑑定結果：送驗粉末15包均含第一級第  │
  │    │實驗室98年12月14日調│          6項毒品海洛因成份，合計   │
  │    │科壹字第09823032880 │          淨重1.92公克（驗餘淨重    │
  │    │號鑑定書            │          1.90公克，空包裝總重3.15  │
  │    │(98年度偵字第8347號 │          公克），純度23.83％，純   │
  │    │卷第77頁)           │          質淨重0.46公克。          │
  │    │                    │                                    │
  ├──┼──────────┼──────────────────┤
  │2   │高雄市立凱旋醫院濫用│鑑定結果：海洛因1包檢出（米白色粉末 │
  │    │藥物成品檢驗鑑定書99│          檢驗前淨重0.065公克、檢驗 │
  │    │年1月4日高市凱醫驗字│          後淨重0.056公克）。       │
  │    │第12007號(98年度偵字│                                    │
  │    │第8347號卷第105頁)  │                                    │
  │    │。                  │                                    │
  ├──┴──────────┴──────────────────┤
  │第一級毒品海洛因合計16包，驗前淨重合計1.985公克，驗後淨重       │
  │合計1.956公克。                                                 │
  └────────────────────────────────┘
附錄本件判決論罪科刑法條：
 毒品危害防制條例第4條第1、2項：
 製造、運輸、販賣第一級毒品者，處死刑或無期徒刑；處無期
 徒刑者，得併科新臺幣2 千萬元以下罰金。
 製造、運輸、販賣第二級毒品者，處無期徒刑或 7 年以上有期
 徒刑，得併科新臺幣 1 千萬元以下罰金。
 毒品危害防制條例第8條第1項：
 轉讓第一級毒品者，處 1 年以上 7 年以下有期徒刑，得併科新
 臺幣 1 百萬元以下罰金。
 毒品危害防制條例第10條
 施用第一級毒品者，處 6 月以上 5 年以下有期徒刑。
 施用第二級毒品者，處 3 年以下有期徒刑。
 藥事法第83條第1 項
 明知為偽藥或禁藥，而販賣、供應、調劑、運送、寄藏、牙保
 、轉讓或意圖販賣而陳列者，處7 年以下有期徒刑，得併科新
 臺幣5 百萬元以下罰金。